臺灣高等法院刑事裁定　　　　　　　　　100年度抗字第406號
抗　告　人
即　被　告　劉桂森
上列抗告人即被告因偽造文書等案件，不服臺灣臺北地方法院中
華民國100年3月18日所為裁定（99年度訴字第1339號），提起抗
告，本院裁定如下：
    主  文
抗告駁回。
    理  由
一、原裁定略以：原審法院將判決書於 99年11月1日以掛號郵寄
    至被告位在新北市○○區○○路 63巷16之1號戶籍地，惟因
    被告已遷移不能送達，乃遭原件退回，遂依刑事訴訟法第59
    條之規定裁定公示送達，該公示送達除將該判決書正本張貼
    於原審法院牌示處外，並由臺北縣新莊市公所於 99年12月7
    日將判決書正本張貼在臺北縣新莊市公所牌示處乙情，有送
    達證書、刑事裁定書、原審法院 99年12月3日北院木刑巳99
    訴1339字第0990016240號函、公示送達證書、臺北縣新莊市
    公所99年12月7日北縣莊行字第0990083910號函各1份附卷足
    憑，該判決書自最後公告日即99年12月7日起，經過 30日後
    之「100年 1月6日」，已發生合法送達之效力，則本件判決
    之上訴期間應自同年1月7日起算 10日，至同年1月17日屆滿
    。惟被告迄至100年3月17日，始具狀提起上訴，此有蓋於上
    訴狀上之收狀戳可憑，是被告之上訴已逾越上訴期限。故被
    告上訴違背法律上之程式，且無從補正，應以裁定駁回其上
    訴等語。
二、抗告意旨略以：伊戶籍地確實設在「新北市○○區○○路63
    巷16之1 號」，非「住、居所、事務所及所在地不明」，亦
    非「掛號郵寄而不能達到者」，更非「因住居於法權所不及
    之地，不能以其他方法送達者」，故不符合刑事訴訟法第59
    條公示送達所定情形之任何1種。原審法院曾就99年9月27日
    開庭傳票對伊戶籍地「新北市○○區○○路 63巷16之1號」
    以直接送達、補充送達未能送達成功，改採寄存送達而送達
    成功之例，何以本件判決書正本捨棄寄存送達，而以最不易
    使應受送達人知悉之公示送達方式送達，原審法院之作法顯
    然輕重失衡，且公示送達方式送達應係最後手段，於以直接
    送達、補充送達、寄存送達等方式未竟其功時，始得以公示
    送達方式送達，是原審法院以公示送達方式送達判決書並不
    合法，伊上訴應未逾上訴期間，懇請鈞院撤銷原裁定，以維
    伊訴訟權益等語。
三、按不服地方法院之第一審判決而上訴者，應向管轄第二審之
    高等法院為之；上訴書狀應敘述具體理由；上訴書狀未敘述
    上訴理由者，應於上訴期間屆滿後20日內補提理由書於原審
    法院。逾期未補提者，原審法院應定期間先命補正，刑事訴
    訟法第361 條定有明文。次按上訴期間為10日，自送達判決
    後起算；又被告住、居所、事務所及所在地不明者，得為公
    示送達，公示送達自最後登載報紙或通知公告之日起，經30
    日發生效力；原審法院認為上訴不合法律上程式或法律上不
    應准許或其上訴權已經喪失者，應以裁定駁回之，刑事訴訟
    法第349條、第59條第1款、第60條第2項、第362條前段亦規
    定甚明。
四、經查：
  (一)本件抗告人因偽造文書等案件，經原審法院於99年10月25日
    以99年度訴字第1339號判決，判處抗告人有期徒刑5年6月，
    該判決書正本經郵務機關於 99年11月1日送達至「新北市○
    ○區○○路 63巷16之1號」，因抗告人遷移不能送達，而退
    回原審法院，有該臺灣臺北地方法院刑事判決書、公文封影
    本各 1份在卷可憑（見原審卷第65頁至第72頁、第74頁），
    抗告人抗告意旨雖指稱伊確設籍於「新北市○○區○○路63
    巷 16之1號」，伊住、居所、事務所及所在地並無不明云云
    ，惟現今社會，個人將「戶籍」設在某處，卻因學籍、工作
    、避債或各種不同之原因，而未實際居住在「戶籍」所在地
    ，事所常見，且原審法院分別於99年10月18日、同年11月 1
    日將刑事裁定書各乙份依抗告人上揭戶籍地址寄送，均因「
    遷移」而不能送達，則抗告人雖有設戶籍於上揭地址，惟其
    住、居所、事務所及所在地尚屬不明，是抗告人上開所辯，
    委無可採。又抗告人抗告意旨另指稱公示送達方式送達應係
    最後手段，於就上揭戶籍地以直接送達、補充送達、寄存送
    達等方式未竟其功時，始得以公示送達方式送達，原審法院
    捨棄寄存送達，而以最不易使應受送達人知悉之公示送達方
    式送達，並不合法云云，惟揆諸前揭規定，公示送達並未以
    曾為補充送達、寄存送達而無法送達者為其要件，倘符合該
    條事由，法院自得依職權為公示送達，是抗告人執此指摘原
    裁定，容有誤會，亦屬無據。
  (二)綜上，原審法院依刑事訴訟法第59條第 1款規定，於99年11
    月25日就上開99年度訴字第1339號刑事判決為公示送達，並
    經原審法院公告、臺北縣新莊市公所於 99年12月7日張貼公
    示送達揭示完畢等情，有臺灣臺北地方法院刑事裁定書、99
    年12月 3日北院木刑巳99訴1339字第0990016240號函、公示
    送達公告稿、臺北縣新莊市公所99年12月 7日北縣莊行字第
    0990083910號函、公示送達證書影本各 1份在卷可按（見原
    審訴字卷第 141頁至第 145頁），則上開公示送達依法應於
    100年1月6日生效，上訴期間並自同年1月7日起算 10日，至
    同年1月17日屆滿。是被告遲至100年3月7日始提起上訴，自
    已逾10日之上訴期間無訛。從而，抗告人提起上訴，既已逾
    10日之上訴期限，原審法院乃以裁定駁回抗告人之上訴，自
    屬合法，抗告人所執上開抗告理由，指摘原審法院駁回上訴
    之裁定為不當，均無理由，應予駁回。
據上論斷，應依刑事訴訟法第412條，裁定如主文。
中    華    民    國   100    年    5     月    3     日
                  刑事第二庭審判長法  官  洪光燦
                                  法  官  林恆吉
                                  法  官  宋明蒼
以上正本證明與原本無異。
如不服本裁定，應於收受送達後五日內向本院提出再抗告狀。
                                  書記官  陳紀語
中    華    民    國   100    年    5     月    3     日